【裁判字號】    98,訴,2754
【裁判日期】    990609
【裁判案由】    侵權行為損害賠償
【裁判全文】
臺灣板橋地方法院民事判決              98年度訴字第2754號
原      告  丙○○
訴訟代理人  林長青律師
被      告  丁○○
上列當事人間請求侵權行為損害賠償事件，經本院於民國99年5
月26日言詞辯論終結，判決如下：
    主      文
原告之訴及假執行之聲請均駁回。
訴訟費用由原告負擔。
    事實及理由
一、原告主張：被告明知訴外人黃華昌為原告之夫，為有配偶之
    人，竟先於民國93年9 月間，唆使訴外人林芳杰（係被告之
    兄竇念祖之女婿）承租黃華昌所有坐落於門牌號碼臺北縣中
    和市○○路177巷32號3樓房屋（下稱景安路房屋），租期自
    93年10月1日起至94年9月30日止，再由被告與黃華昌於景安
    路房屋同居，嗣經原告發現追問黃華昌，黃華昌始於94年1
    月底親口承認與被告間確有不正常之男女關係。被告與黃華
    昌見無法於景安路房屋繼續同居後，遂於96年9 月間搬至門
    牌號碼臺北縣中和市○○街2巷13號9樓房屋（下稱國光街房
    屋）繼續同居，並對外以夫妻相稱，並一同出席國光街房屋
    所在社區管理委員會開會，原告得知上情，曾於97年4、5月
    間數度前往國光街房屋造訪，並前往被告上班處對被告曉以
    大義，要求被告離開黃華昌，惟被告並未允諾。嗣於97年6
    、7 月間，被告與黃華昌搬離國光街房屋，至門牌號碼臺北
    縣土城市○○街381巷15號9樓房屋（下稱土城房屋）繼續同
    居至今。原告與黃華昌自相識、相戀、結婚以來均非常恩愛
    ，原告一直在家相夫教子並照顧公婆，從未外出工作，詎被
    告係原告與黃華昌婚姻關係之第三者，竟干擾或妨害原告基
    於配偶權應互相協力保持共同生活之圓滿安全及幸福之身分
    法益，原告與黃華昌即不斷發生爭吵，黃華昌並數度要求原
    告離婚，原告痛苦異常，精神狀態發生極大問題，並因此罹
    患憂鬱症，自94年2月24日起至96年5月30日止即不斷至國防
    大學國防醫學院三軍總醫院（下稱三總）精神科就診，而被
    告與黃華昌在外同居達5年之久，為此依民法第18條、第195
    條第1、3項之規定及最高法院55年臺上字第2053號、47年臺
    上字第1221號、51年臺上字第223 號判例意旨，請求被告賠
    償原告非財產上損害新臺幣（下同）80萬元。並聲明：被告
    應給付原告80萬元，及自起訴狀繕本送達之翌日起至清償日
    止按年息5%計算之利息，暨以供擔保為條件之假執行宣告。
二、被告則以：緣訴外人即被告之兄竇念祖（業已亡故）與原告
    之夫黃華昌為軍中同袍，竇念祖得知黃華昌位於景安路房屋
    房客業已搬遷，而訴外人即竇念祖之女婿林芳杰急需租屋，
    故介紹林芳杰於93年10月1 日向黃華昌承租景安路房屋，因
    故於93年12月間解約退租。被告於93年12月30日與訴外人即
    被告之前夫李中人協議離婚，計畫與訴外人即被告之三姐竇
    桂穎共同購置新屋，故要求黃華昌償還先前向被告借款之40
    0 萬元，惟黃華昌一時無法清償，改提供景安路房屋由被告
    與竇桂穎暫住，被告不必支付租金，只需負擔水、電、瓦斯
    及管理費用。後因原告懷疑黃華昌與被告有不正常之男女關
    係，訴外人即原告之子乙○曾於94年6月6日赴景安路房屋傷
    害被告並毀損被告財物，經被告向臺灣臺北地方法院檢察署
    （下稱臺北地檢）提出告訴，乙○於臺北地檢94年度偵字第
    12107號案件（下稱相關偵案）94年8月22日偵查期日當庭表
    示事出誤會，除當庭道歉外，並主動願意賠償被告10萬元，
    是被告同意上開條件與乙○和解。嗣因黃華昌賣屋後還清對
    被告之欠債，被告於95年8 月間購得國光街房屋與竇桂穎同
    住，惟因原告一再懷疑且多次至國光街房屋所在社區，使被
    告受有遭騷擾之感覺，被告再與竇桂穎於97年9 月搬至土城
    房屋，是被告均係與竇桂穎同住於上開三處，根本無與黃華
    昌同居之情事等語為辯。並聲明：（一）原告之訴及假執行
    之聲請均駁回。（二）如受不利判決，願供擔保請准免為假
    執行。
三、原告主張之上開情事，業據其提出原告於三總病歷、訴外人
    即原告之子黃傑對黃華昌錄音光碟暨譯文、公務人員保障暨
    培訓委員會再申訴決定書、相片、通話明細、原告與黃華昌
    94年1月28日、94年8月5日、94年9至10月間錄音光碟暨譯文
    、雜誌等件為證，惟均為被告所否認，並以上開情詞置辯。
    是本件被告與黃華昌是否有如原告主張同居之情事，厥為本
    件重要之爭執。
四、按當事人主張有利於己之事實者，就其事實有舉證之責任。
    民事訴訟法第277 條前段定有明文。本件原告既主張被告與
    原告之夫黃華昌同居之情事，自應就此負舉證之責。原告固
    聲請訊問證人戊○○、甲○○，惟訊據證人戊○○證稱原告
    係其乾姐，其係因看到原告從快樂到痛苦，才知道黃華昌有
    外遇，而被告是破壞原告婚姻的第三者，惟其並未實際看到
    黃華昌與被告同居、外遇的事，都是聽原告轉述等語（本院
    卷第116 頁反面），是證人戊○○之證述均係傳聞，已難為
    原告有利之證明。另訊據證人甲○○固證述：黃華昌曾邀其
    至原告住處勸原告要接受事實，不要常常吵鬧，否則黃華昌
    就可以這邊睡一天、那邊睡一天，當日其與黃華昌談話時間
    約2、3個小時，黃華昌並未說出講婚外情這三字，惟從黃華
    昌上開言談內容，其認為這是婚外情；又斯時因其常陪伴原
    告，故知黃華昌每天下午5點至5點半間就會匆忙離家，不陪
    原告吃晚飯，即便回家都在晚上11、12點；另有一次原告次
    子感冒發燒，曾以電話聯絡其稱曾打電話給被告請黃華昌回
    來，黃華昌說叫原告處理即可，所以之後其即帶原告及原告
    次子到三總就醫等情（本院卷第115頁反面至第116頁），惟
    核證人甲○○之上開證詞，至多僅能證明黃華昌曾於晚間不
    在家，惟當不得以此情事即得推論即黃華昌與被告曾發生同
    居之事實；至於其他證詞則係出於黃華昌、被告次子之轉述
    ，而由其證述與黃華昌之對話，僅係出自其主觀臆測而推論
    黃華昌有外遇，亦難認定被告與黃華昌有同居之情事。原告
    雖另提出其與黃華昌94年1月28日、94年8月5日、94年9至10
    月間錄音光碟暨譯文，惟細繹該譯文所載，均係原告以「黃
    華昌外遇並與被告同居」為設題下詢問黃華昌，惟未見黃華
    昌承認其與被告外遇、同居之情事，是此項譯文亦無從為不
    利於被告之證明。至於原告所為之其餘舉證，或僅能證明原
    告曾因憂鬱症赴三總就醫，或僅能證明原告之子黃傑一人單
    獨對黃華昌之喊話，惟均無法證明被告與黃華昌同居之情事
    。是本件原告之主張並無可採，被告之抗辯則堪可採信。
五、綜上所述，本件原告既無法舉證證明被告與黃華昌同居之情
    事為真。從而，原告依據侵權行為之法律關係，請求被告應
    給付原告80萬元，及自起訴狀繕本送達之翌日起至清償日止
    按年息5%計算之利息，為無理由，其假執行之聲請亦失所附
    麗，自應併予駁回。
六、本件事證已臻明確，兩造其餘攻擊防禦方法及舉證，經本院
    詳加審酌後，或與本件之爭執無涉，或對本件判決結果不生
    影響，爰不一一論述，併此敘明。
七、訴訟費用負擔之依據：民事訴訟法第78條。
中    華    民    國    99    年    6     月    9     日
                  民事第二庭法  官  鍾啟煌
以上正本係照原本作成。
如對本判決上訴，須於判決送達後20日內，向本院提出上訴狀，
上訴臺灣高等法院（應按他造人數提出繕本）。
中    華    民    國    99    年    6     月    10    日
                            書記官  林彥丞

司法院資訊處製作；財團法人民間司法改革基金會備份。
